臺灣嘉義地方法院民事裁定
110年度監宣字第16號
聲  請  人  何明訓  


相  對  人  何余良  


關  係  人  何嘉雄  


            何明育  

            何明倫  

上列當事人間請求監護宣告事件，本院裁定如下：
    主  文
宣告何余良（女，民國00年0 月00日生，身分證統一編號：Z000
000000號）為受監護宣告之人。
選定何明訓（男，民國00年0 月0 日生，身分證統一編號：Z000
000000號）為受監護宣告人何余良之監護人。
指定何嘉雄（男，民國00年0 月00日生，身分證統一編號：Z000
000000號）為會同開具財產清冊之人。
聲請程序費用新臺幣壹仟元由受監護宣告之人何余良負擔。
    理  由
一、聲請意旨略以：聲請人為相對人之兒子，相對人自108年5月
    20日起因失智，致不能為意思表示或受意思表示，為此，爰
    依民法第14條、第1110條、第1111條及家事事件法第164條
    規定，請求裁定相對人為受監護宣告之人，並選定何明訓為
    監護人，暨指定關係人何嘉雄為會同開具財清冊之人等語。
二、按對於因精神障礙或其他心智缺陷，致不能為意思表示或受
    意思表示，或不能辨識其意思表示之效果者，法院得因本人
    、配偶、四親等內之親屬、最近一年有同居事實之其他親屬
    、檢察官、主管機關或社會福利機構之聲請，為監護之宣告
    ；受監護宣告之人應置監護人。法院為監護之宣告時，應依
    職權就配偶、四親等內之親屬、最近一年有同居事實之其他
    親屬、主管機關、社會福利機構或其他適當之人選定一人或
    數人為監護人，並同時指定會同開具財產清冊之人。法院為
    前項選定及指定前，得命主管機關或社會福利機構進行訪視
    ，提出調查報告及建議。監護之聲請人或利害關係人亦得提
    出相關資料或證據，供法院斟酌。法院選定監護人時，應依
    受監護宣告之人之最佳利益，優先考量受監護宣告之人之意
    見，審酌一切情狀，並注意下列事項：㈠受監護宣告之人之
    身心狀態與生活及財產狀況。㈡受監護宣告之人與其配偶、
    子女或其他共同生活之人間之情感狀況。㈢監護人之職業、
    經歷、意見及其與受監護宣告之人之利害關係。㈣法人為監
    護人時，其事業之種類與內容，法人及其代表人與受監護宣
    告之人之利害關係。民法第14條第1項、第1110條、第1111
    條、第1111條之1分別定有明文。
三、經查，聲請人主張之事實，業據提出身心障礙證明、戶籍謄
    本、親屬系統表附卷可稽。嗣經本院審驗相對人之精神及心
    智狀況，於財團法人天主教聖馬爾定醫院民權院區劉威廷醫
    師前訊問相對人：「（何余良？）是。」、「（指聲請人）
    （這是你什麼人？）我阿婆。」、「（阿婆是誰？）阿婆帶
    他。」、「（你現在在什麼地方？）同住那…（語意不清）…
    還沒有到。」、「（現在總統是誰？）總統我不在。」、「
    （你叫什麼名字？）阿珠伯，那麼多我不會叫。」（本院11
    0年2月24日勘驗筆錄），再經劉威廷鑑定醫師為鑑定結果略
    以：相對人MMSE總分0分，低於識字水準，CDR總分=3，為重
    度失智程度，導致認知功能近二年逐步退化，當場無法正確
    指認家屬，自理能力完全缺損，雖有語言能力，但完全答非
    所問，判斷與解決問題能力喪失，無法與人進行任何有意義
    之交流，有因其他心智缺陷，致不能為意思表示或受意思表
    示，或不能辨識其意思之效果之情形，建議為監護宣告等情
    ，有精神鑑定報告書在卷可稽。本院審酌上開勘驗結果及鑑
    定意見，認相對人已不能為意思表示或受意思表示，從而聲
    請人聲請對相對人為監護之宣告，為有理由，應予准許。
四、本件相對人既受監護之宣告，自應為其選定監護人及指定會
    同開具財產清冊之人。查相對人之最近親屬為其配偶即關係
    人何嘉雄，及其子女即聲請人何明訓、關係人何明育、何明
    倫等人，何明訓表示同意擔任相對人之監護人，關係人何嘉
    雄亦同意擔任相對人會同開具財產清冊之人等情，有戶籍謄
    本、親屬同意書在卷可參。本院參酌何明訓、關係人何嘉雄
    均為相對人至親及其等之意願，認由何明訓任相對人之監護
    人，最能符合受監護宣告之人之最佳利益，爰選定何明訓為
    相對人之監護人，並指定關係人何嘉雄為會同開具財產清冊
    之人。
五、末按民法第1113條準用同法第1099條、第1099條之1之規定
    ，監護開始時，監護人對於受監護人之財產，應依規定會同
    遺囑指定、當地直轄市、縣（市）政府指派或法院指定之人
    ，於二個月內開具財產清冊，並陳報法院；於前條之財產清
    冊開具完成並陳報法院前，監護人對於受監護人之財產，僅
    得為管理上必要之行為。本件何明訓既任相對人之監護人，
    其於監護開始時，對於相對人之財產，自應依前揭規定會同
    開具財產清冊之人即關係人何嘉雄於二個月內開具財產清冊
    並陳報法院，併此敘明。
六、依家事事件法第164條第2項，裁定如主文。
中　　華　　民　　國　　110 　年　　2 　　月　　26　　日
                  家事法庭    法  官  柯月美           
以上正本係照原本作成。
如對本裁定抗告須於裁定送達後10日內向本院提出抗告狀。
中　　華　　民　　國　　110 　年　　2 　　月　　26　　日
                              書記官  林玫熹